【裁判字號】    90,易,427
【裁判日期】    900524
【裁判案由】    贓物
【裁判全文】
臺灣高雄地方法院刑事判決                            九十年度易字第四二七號
    公  訴  人  臺灣高雄地方法院檢察署檢察官
    被      告  乙○○
    選任辯護人  楊政憲
右列被告因贓物案件，經檢察官提起公訴（八十九年度偵字第二三八四六號），本院
判決如左：
    主  文
乙○○無罪。
    理  由
一、公訴意旨略以：被告乙○○明知不詳姓名之人居住之高雄市旗津區○○○路二五
    ０號房屋，係竊佔國有土地旗津區○○段三一二、三一四、三一六號地興建，仍
    於民國八十三、四年間買受上開房屋，佔有土地使用，八十九年八月九日乙○○
    拆屋重建時，為代管上開國有土地之海軍左營造船廠軍官甲○○發現報警查獲，
    因認被告涉犯刑法第三百四十九條第二項之故買贓物罪嫌云云。
二、另被告買受上開房屋後，即占有使用該土地，嗣於八十九年八月九日拆屋重建，
    因之涉犯竊佔罪嫌部分，公訴人雖漏引刑法第三百二十條第二項加以論列，惟起
    訴事實已明確敘及，核屬已起訴之犯罪事實，本院自應一併加以審究，先予敘明
    。
三、按犯罪事實應依證據認定之，無證據不得推定其犯罪事實；又不能證明被告犯罪
    者，應諭知無罪之判決，刑事訴訟法第一百五十四條、第三百零一條第一項前段
    分別定有明文。次按刑法上所謂之贓物，係指他人因侵害財產法益犯罪所得之物
    ，是竊佔所得之贓物，應為該土地，並非該房屋甚明。再按竊佔罪為即成犯，於
    其竊佔行為完成時，犯罪即屬成立，以後之繼續佔用乃狀態之繼續，而非行為之
    繼續，故於竊佔後，雖將原有建物拆除另予改建，僅係竊佔狀態繼續中變更其使
    用之方法，不構成另一新竊佔罪（參照最高法院六十六年台上字第三一一八號、
    卷附高等法院七十九年度上易字第三一五八號判決意旨）。
四、公訴意旨認被告涉有上開故買贓物及竊佔罪嫌，無非係以被告於警訊之自白，證
    人甲○○、周金富之證詞，及照片、位置圖在卷足稽，為其論據。質之被告乙○
    ○，固承認有於八十三、四年間買受上開房屋，並於八十九年七、八月間重建等
    事實，惟堅決否認有公訴人所指之故買贓物及竊佔犯行，辯稱：只買房屋不包括
    土地，房屋本身有所有權，並非贓物；又旗汕段之土地很早就被人佔用，伊只沿
    著原來房屋位置重建，沒有擴建等語。
五、經查：
（一）被告辯稱：門牌號碼為高雄市○○區○○路二五０號之房屋屬未辦保存登記之
      建物，買賣標的僅係該房屋之所有權，並不包含土地；八十三年即買受該屋，
      八十九年為避免重建糾紛，始找原買主寫讓渡書等情，業據其提出卷附台灣高
      雄地方法院公正書暨所附買賣契約書、讓渡協議書一份為憑，並經證人夏秋揚
      即該房屋買賣契約在場見證人於本院調查程序時到庭結證證述：被告說因整修
      需公證，於八十九年七月二十日在我復興里里長服務處簽立讓渡協議書，買賣
      標的只有房屋等語明確（見本院九十年二月十五日訊問筆錄），堪信被告上開
      所辯屬實，堪予採信。按法律上土地及房屋既分屬個別獨立之不動產，而該屋
      並非竊佔所得之贓物，已如前述，被告買受該座落前開國有土地房屋，並非買
      受贓物甚明，即與贓物罪之構成要件不符，自難以故買贓物罪相繩。此外，本
      院復查無其他積極證據足資證明被告有公訴人所指之故買贓物犯行，揆諸首揭
      法條及說明，不能證明被告涉犯贓物罪責，應諭知其無罪之判決。
（二）門牌號碼旗津區○○里○○○路二五０號房屋，係經歷五十二年十二月十三日
      、六十年五月一日二次整編，始為現在門牌；該門牌於四十九年四月六日即有
      黃月珠一戶設籍，並編釘有門牌等情，有被告所提之八十九年十一月十四日高
      雄市旗津區戶政事務所八九高市旗戶字第三一四五號函一份附卷為憑，足證被
      告並非最初佔用該旗津區○○段三一二、三一四、三一六地號土地而為竊佔犯
      罪行為之人甚明。是最早無正當權源佔用該地之不詳人士，於佔用當時，其竊
      佔之犯罪行為即已成立，嗣後輾轉幾手後售予被告，被告雖繼續佔用，惟此僅
      係他人竊佔狀態之延續，而非竊佔行為之繼續。縱被告有拆除舊屋加以改建之
      舉，然並未超過原竊佔土地之範圍，已據其供承在卷（見本院九十年五月十日
      審判筆錄），本院復查無任何增、擴建之實據，堪認被告上開未逾原竊佔範圍
      之拆除重建行為，僅為竊佔行為完成後使用方法之變更，不成立另一新竊佔罪
      至明。此外，本院復查無其他積極證據足資證明被告有起訴事實敘及之竊佔犯
      行，揆諸首揭法條及說明，不能證明被告此部分犯罪，亦應諭知其無罪之判決
      。據上論斷，應依刑事訴訟法第三百零一條第一項前段，判決如主文。
本案經檢察官林美靜到庭執行職務。
中      華      民    國      九十      年    五    月    二十四      日
                                  臺灣高雄地方法院刑事第六庭
                                      審判長法  官    趙家光
                                            法  官    邱明弘
                                            法  官    林韋岑
右正本證明與原本無異。
如不服本判決，應於判決送達後十日內，向本院提出上訴狀。
                                            書記官    董明惠
中    華    民    國      九十      年      五      月      二十四      日


司法院資訊處製作；財團法人民間司法改革基金會備份。
